【裁判字號】    88,易,4313
【裁判日期】    890524
【裁判案由】    詐欺
【裁判全文】
臺灣板橋地方法院刑事判決                        八十八年度易字第四三一三號
    公  訴  人  臺灣板橋地方法院檢察署檢察官
    被      告  乙○○
右列被告因詐欺案件，經檢察官提起公訴（八十八年度偵字第一三三五七號），本院
判決如左：
    主  文
乙○○共同意圖為自己不法之所有，以詐術使人將本人之物交付，處有期徒刑拾月。
    事  實
一、乙○○明知其於民國（下同）八十六年十二月間，已無償債能力而週轉困難，竟
    為牟取新臺幣（下同）三萬元之不法利益，與真實姓名年籍不詳卻冒用梁秀娟（
    業經檢察官另為不起訴處分）名義之某成年女子，共同基於意圖為自己不法所有
    之犯意聯絡，於八十六年十二月二十九日，由該名女子佯以梁秀娟之名義，向福
    灣企業有限公司位於臺北縣板橋市之板橋營業所（以下稱福灣公司），依附條件
    買賣之方式，購買車牌號碼ＣＷ－四五九七號（後更改為Ｑ６－四六三二號）總
    價七十一萬二千元之自用小客車乙輛，乙○○則隱瞞其無法負擔清償責任之事實
    而擔任連帶保證人，致使福灣公司陷於錯誤並交付上揭車號之自用小客車乙輛。
    該名冒用梁秀娟名義之女子於取得上揭自用小客車後，旋即於八十六年十二月三
    十日輾轉過戶予陳建益及曾瓊瑩二人（均經檢察官另案偵查），且未依約繳交分
    期款項，乙○○則離職他遷逃逸無蹤，致福灣公司求償無著，始知受騙。
二、案經臺灣板橋地方法院檢察署檢察官自動檢舉偵查起訴。
    理  由
一、訊據被告乙○○於檢察官偵查及本院調查時均供承與該名自稱「梁秀娟」之女子
    ，於上揭時、地共同向福灣公司購買前開自用小客車，並親自簽名擔任連帶保證
    人，然尚未取得該名女子允諾給予之三萬元利益等情不諱（見八十七年度他字第
    六三三號偵查影印卷第十四頁、本院八十八年十一月二十六日訊問筆錄），惟於
    本院審理時矢口否認有被訴之詐欺犯行，辯稱：伊當時有找到工作，不承認有詐
    欺云云。經查右開事實，業據證人即福灣公司之代理人甲○○於本院調查時指訴
    綦詳，又該名自稱梁秀娟之女子出面負責接洽購車及取車事宜，由被告親自在契
    約書上保證人欄簽名，車子現已被過戶，分期付款連一期都沒有付等情，亦據證
    人即福灣公司之業務員張建中及廖英凱到庭結證屬實在卷（見本院八十八年十二
    月十日訊問筆錄），復有附條件買賣合約書影本、臺北市監理處及臺灣省公路局
    臺北區監理所基隆監理站函覆臺灣板橋地方法院檢察署有關ＣＷ－四五九七號自
    用小客車歷次車籍登記資料影本各乙份附卷可稽，足徵被告前揭於檢察官偵訊及
    本院調查時之供述始與事實相符而堪予採信。再查被告於八十六年十一月十二日
    ，為其妻李碧茹擔任汽車貸款保證人，向美商花旗銀行板橋分公司申請貸款四十
    八萬元，並申請信用卡使用，又於八十七年一月二十三日經美商花旗銀行板橋分
    公司聲請，於同年月二十六日就被告所有位於桃園市○○○○街三號四樓之房地
    為查封登記等情，亦有上開分行函覆之貸款資料及前揭土地、建物登記簿謄本影
    本各乙份在卷可憑（見八十七年度偵字第三０五八號偵查影印卷第五十頁、第六
    十頁；八十七年他字第六三三號偵查影印卷第二十五頁），被告亦不否認僅在契
    約書上簽名即可得三萬元利益之事實，堪認被告為圖三萬元之利益，於該名冒用
    梁秀娟名義購車之女子簽約時佯充連帶保證人，使福灣公司誤信渠之償債能力及
    意願，而同意締約並交付車輛，被告實無成為連帶保證人之意願及能力，其為自
    己不法所有之意圖，彰彰甚明，而其與該名姓名年籍不詳自稱梁秀娟之女子間，
    有犯意聯絡及行為分擔亦屬無疑。是以被告於本院審理時空言否認犯行，其前揭
    所辯各節，無非係事後圖卸刑責之詞，殊無可資採信之處。故本件事證明確，被
    告犯行堪以認定，應予依法論科。
二、核被告乙○○所為，係犯刑法第三百三十九條第一項之詐欺取財罪。被告與該名
    真實年籍姓名不詳自稱梁秀娟之成年女子間，就上開犯行有犯意之聯絡及行為之
    分擔，應論以共同正犯。又被告既僅簽名擔任本件附條件買賣之連帶保證人，即
    與動產擔保交易法第三十八條之構成要件有間，自難令其負該條項之罪責，附此
    敘明。爰審酌被告乙○○曾有違反動產擔保交易法及偽造有價證券等前科（均未
    構成累犯），有臺灣高等法院檢察署刑案紀錄簡覆表乙份在卷可參，其素行非佳
    ，及其犯罪之動機、目的、手段、詐欺所得自用小客車之價值不低與事後猶飾詞
    否認犯行，亦未與被害人福灣公司達成賠償其損害之和解等一切情狀，量處如主
    文所示之刑，以資懲儆。
據上論斷，應依刑事訴訟法第二百九十九條第一項前段，刑法第二十八條、第三百三
十九條第一項，罰金罰鍰提高標準條例第一條前段，判決如主文。
本案經檢察官蔡宏展到庭執行職務
中      華      民      國      八十九      年    五    月    二十四    日
                                臺灣板橋地方法院刑事第三庭
                                      法  官    陳志揚
右正本證明與原本無異。
如不服本判決，應於判決送達後十日內向本院提出上訴狀 (應附繕本) ，上訴於
臺灣高等法院。
                                      書記官    陳慶樹
中      華      民      國      八十九      年    六    月  一    日
附錄本案論罪科刑法條全文：
刑法第三百三十九條
  意圖為自己或第三人不法之所有，以詐術使人將本人或第三人之物交付者，處五年
  以下有期徒刑、拘役或科或併科一千元以下罰金。
  以前項方法得財產上不法之利益或使第三人得之者，亦同。
  前二項之未遂犯罰之。


司法院資訊處製作；財團法人民間司法改革基金會備份。
